臺灣高等法院高雄分院民事判決　　　　　98年度建上字第25號
上　訴　人　港威營造有限公司
法定代理人　李全富
訴訟代理人　蔡瑜真律師
訴訟代理人　蘇正信律師
　　　　　　蔡進欽律師
　　　　　　蔡弘琳律師
被上訴人　　高雄市政府
法定代理人　陳菊
訴訟代理人　林玉芬律師
複代理人　　郭家駿律師
上列當事人間請求損害賠償事件，上訴人對於民國98年8 月28日
臺灣高雄地方法院94年度建字第77號第一審判決提起上訴，並依
民事訴訟法第395 條第2 項規定為聲明，本院於100 年7 月19日
言詞辯論終結，判決如下：
    主  文
原判決關於命上訴人給付超過新台幣壹仟貳佰玖拾伍萬壹仟柒佰
捌拾柒元本息部分，及該部分假執行之宣告，暨訴訟費用（除確
定部分外）之裁判均廢棄。
前項廢棄部分，被上訴人在第一審之訴及假執行之聲請均駁回。
其餘上訴駁回。
第一、二審訴訟費用，除確定部分外，由上訴人負擔二分之一，
餘由被上訴人負擔。
被上訴人應返還上訴人新台幣壹仟參佰零柒萬伍仟壹佰參拾柒元
及自民國一百年八月十日起至清償日止，按年息百分之五計算之
利息。
    事實及理由
一、被上訴人原為高雄縣政府，嗣因縣市合併而由高雄市政府聲
    明承受訴訟，核與法律規定相符，應予准許，先予說明。
二、被上訴人起訴主張：伊與上訴人於民國92年7 月24日，就「
    高雄縣仁武垃圾焚化場回饋區興建回饋設施工程」簽訂合約
    ，交由上訴人承攬施作，約定總工程款新台幣（下同）8,76
    5 萬元（含嗣後追加工程則為91,186,573元，下稱系爭工程
    及系爭合約）。詎上訴人並未依工程預定進度施作，至93年
    10月止，其施工進度僅完成21.25%，較預定進度落後達15%
    以上，伊乃依系爭合約第23條約定，於93年10月11日發函終
    止系爭合約。又伊於終止後，就上訴人未施作完成部分，分
    兩階段重新招標，分別交由第三人宏記營造工程有限公司（
    下稱宏記公司）及榮業營造有限公司（下稱榮業公司）施作
    ，經以再發包所支出之工程款核算後，伊因而受有差價39,1
    14,102元之損害，自應由上訴人負債務不履行之賠償責任。
    爰依系爭合約之法律關係，提出本訴，並聲明求為命上訴人
    給付39,114,102元（原判決誤繕為58,276,325元），及自本
    工程重新招標後最後一次核銷日即96年11月13日起算法定遲
    延利息，且願供擔保為假執行之判決。
三、上訴人則以：伊對於系爭合約因伊施工進度落後而經被上訴
    人合法終止，並不再爭執，但伊之賠償責任僅限於終止前已
    之損害，被上訴人重新招標所生之差價，係在終止後所發生
    ，自不得請求伊賠償。又伊未施作部分僅約7,400 萬元，而
    在物價並無明顯變動之情形下，被上訴人重新招標之金額竟
    高達約1 億2,100 萬元，增加約4,700 萬元，顯然過高而不
    合理，且將非原屬伊承攬施作部分之再發包金額，亦一併計
    入請求賠償範圍內，自屬無據。又被上訴人另受有履約保證
    金之理賠，應予扣除，且伊尚有未領取之工程款及物價指數
    調整款債權可資抵銷，經核算後，被上訴人對伊已無任何損
    害賠償額可供主張。另縱認伊應負賠償責任，伊僅取得1,70
    0 餘萬元之工程款，原審仍命伊應賠償3,700 餘萬元，此時
    ，應有情事變更原則之適用，乃原審未予適用，亦有不當。
    再者，被上訴人於原審聲明請求賠償損害之金額僅為3,900
    餘萬元，而原審竟自行認定損害額為4,800 餘萬元，亦有訴
    外裁判之違法等語，資為抗辯。
四、原審經審理後，命上訴人給付24,465,478元本息，而駁回被
    上訴人其餘請求。上訴人就其敗訴部分提起上訴，並於本院
    因被上訴人已為假執行，而依民事訴訟法第395 條第2 項規
    定為聲明。於本院聲明：(一)原判決不利於上訴人部分廢棄。
    (二)前項廢棄部分，被上訴人在第一審之訴及假執行之聲請均
    駁回。(三)第一、二審訴訟費用由上訴人負擔。(四)被上訴人應
    返還上訴人27,979,123元及自99年9 月22日起至清償日止，
    按年息5%計算之利息。被上訴人則聲明：(一)上訴駁回。(二)第
    二審訴訟費用由上訴人負擔（被上訴人就其敗訴部分，則未
    據聲明不服）。
五、兩造爭執及不爭執事項：
  (一)不爭執部分：
  1.兩造就系爭工程於92年7 月24日簽訂系爭合約。有系爭合約
    在卷可稽（見原審卷(一)第6～8頁）。
  2.被上訴人於93年10月11日以上訴人施工進度落後15% 以上，
    為由，依系爭合約第23條第2 項第1 款第2 目向上訴人為終
    止之意思表示，並經上訴人收受。有被上訴人函文在卷可憑
    （見原審卷(一)第9 、10頁，卷(二)第533 頁）。
  3.被上訴人為終止時，上訴人之施工進度落後逾15% 以上（見
    本院卷第42、46頁）。
  4.被上訴人於終止後，就上訴人未施作完成部分，另分兩階段
    重新招標，分別交由第三人宏記公司、榮業公司施作，而支
    出工程款92,195,899元（合約記載8,448 萬元）及28,988,5
    66元，合計121,184,465 元。有採購合約及驗收結算證明書
    在卷可憑（見原審(二)卷第450 ～458 頁，卷(三)第136 ～159
    頁，卷(四)第84、88頁）。
  5.上訴人已履約部分，被上訴人已支付之工程款為17,235,876
    元（上訴人領取），設計監造費為2,397,824 元（建築師領
    取），合計19,633,700元（見本院卷第43、45頁）。
  6.若上訴人依約履行，上訴人可領取之物價指數調整款為11,0
    12,156元（見本院卷第43、45頁）。
  7.上訴人尚有4,476,498 元之工程款未領（含已完工未領之1,
    067,956 元及應計價未領之3,408,542 元）。
  8.被上訴人就系爭工程已領取由第三人台灣產物保險股份有限
    公司給付之8,765,000 元履約保證金（見原審卷(三)第99頁）
    。
  (二)爭執部分：
  1.被上訴人所受之損害金額為若干。
  2.上訴人得主張扣除及抵銷之債權金額為若干。
六、被上訴人所受之損害金額為若干部分：
  (一)依系爭合約第23條第2 項第1 款及同款第2 目約定，上訴人
    於開工後進度遲緩，其進度較預定進度落後15% 以上者，被
    上訴人得終止契約，被上訴人因此所受一切損失，上訴人應
    負賠償之責。而上訴人就被上訴人終止系爭合約時，上訴人
    施工較預定進度落後15% 以上之事實，既不爭執，則被上訴
    人主張其終止合法，並得請求上訴人賠償損害，即屬有據。
  (二)又被上訴人主張所請求之損害，係指將上訴人未施作完工部
    分重新招標所生之損害，上訴人則抗辯此為終止契約後所生
    損害，不得請求賠償。然上訴人於簽約後，就依約應施作而
    未施作部分，本即屬債務不履行，被上訴人就此部分，為繼
    續完工而重新招標，並因而支出重新招標之各項費用，若因
    而與原預定之支出金額產生差額時（即因重新招標所支出之
    金額，超過原合約應支付之金額），此項差額即係因上訴人
    債務不履行所生之損害，並係於終止前即已存在，自屬上開
    約款所涵攝之損害範圍。況依系爭合約第27條約定，本合約
    如有未盡事宜，悉依照有關法令及政府採購法、政府採購法
    施行細則、政府採購法相關子法規定辦理。而依行政院公共
    工程委員會於92年3 月12日修正公布之採購契約要項第65項
    規定：「契約得訂明機關得通知廠商終止或解除契約之情形
    。契約得訂明終止或解除契約，屬可歸責於廠商之情形者，
    機關得依其所認定之適當方式，自行或洽其他廠商完成被終
    止或解除之契約，其所增加之費用，由原契約廠商負擔。」
    其規範意旨亦與上開約款相同。則被上訴人主張損害賠償之
    範圍，應以其重新招標所支出金額與系爭合約原應支付金額
    間之差額為據，即屬可採，上訴人抗辯重新招標所生費用，
    非屬終止前已發生之損害，且與債務不履行間，無相當因果
    關係存在，明顯限縮其應負賠償責任之範圍，而與債務不履
    行規範之意旨不符，自不足採。
  (三)本件損害之計算，依上所述，係以上訴人未施作部分重新招
    標所支出金額與應支付金額間之差額，為認定損害賠償之範
    圍。茲就該損害之內容，分述如下：
  1.被上訴人主張系爭工程由上訴人承作部分之金額為工程款91
    ,1 86,573 元，另有空污費、地質鑽探費、綠建築審查費、
    外線補助費644,372 元，設計監造費3,856,705 元，工程管
    理費989,391 元，合計為96,677,041元（計算式：91,186,5
    73＋644,372 ＋3,856,705 ＋989,391 ＝96,677,041），業
    據提出明細表為據（見原審卷(四)第96頁），且為上訴人所不
    爭執（見本院卷第44～46、57、149 頁）。
  2.被上訴人主張再次招標所支出之金額為建築工程款92,195,8
    99元（安記公司承作部分）、鋼構工程28,988,566元（榮業
    公司承作部分）、設計監造費3,532,157 元、工程管理費1,
    039,851 元，合計為125,756,473 元（計算式：92,195,899
    ＋28,988,566＋3,532,157 ＋1,039,851 ＝125,756,473 ）
    ，亦據提出明細表為據（見原審卷(四)第96頁），且為上訴人
    所不爭執（見本院卷第44～46、57、150 頁，但爭執是否應
    全額由上訴人負擔）。
  3.又上訴人就已施作部分，已領取工程款17,235,876元，被上
    訴人則已支付建築師計監造費2,397,824 元，合計為19,633
    , 700 元（計算式：2,397,824 ＋17,235,876＝19,633,700
    元），亦為兩造不爭執（本院卷第44～46、57、149頁）。
  4.上訴人雖爭執其未施作部分僅約7,400 萬元，而在物價並無
    明顯變動之情形下，被上訴人重新招標之金額竟高達約1 億
    2,100 萬元，增加約4,700 萬元，顯然過高而不合理，且將
    非原屬其承攬施作部分之再發包金額，亦一併計入請求賠償
    範圍內，故不得以再次招標所支出之金額為計算之依據。經
    查，被上訴人就上訴人未施作部分重新招標時，因經費預算
    問題，而改採兩階段發包分別交由宏記公司（建築工程部分
    ）及榮業公司（鋼構工程部分）施作，且有變更設計之情形
    ，為兩造所不爭執，並經證人即負責設計監造之建築師鄭純
    茂於原審及本院證述明確（見原審卷(二)第897 、898 頁，本
    院卷第214 ～219 、230 、231 頁），復有被上訴人提出之
    重新發包明細、採購合約及驗收結算證明書在卷可憑（見原
    審(二)卷第450 ～458 頁，卷(三)第136 ～159 頁，卷(四)第84、
    88頁，本院卷第185 ～192 頁）。就此而言，因重新發包時
    已有變更設計情事，故所施作之項目內容與上訴人原先未施
    作之項目內容，並未盡相同，顯難據以評估該金額與原約定
    金額間之適當性。但被上訴人為國家機關，受有預算執行之
    法令拘束，若重新招標時，因預算之因素致無法一次完全發
    包，而需改採兩階段發包之模式，並配合預算而為變更設計
    時，當為承攬機關工程之上訴人在訂約時所得預見之情事，
    並為其應自行承擔之風險，以確保上訴人應依約履行之效果
    ，並衡平雙方之權益。況本件變更設計部分，係較採較原設
    計為簡單之方式，亦經證人鄭純茂證述明確（見同上筆錄）
    。故被上訴人因預算問題致不得不採行兩階段發包及變更設
    計之方式，其因而增加之費用，自應由上訴人負賠償責任。
    上訴人認係因被上訴人重新招標時採用兩階段發包方式，致
    施工期間延長並增加費用，不得請求賠償，自無可採（至再
    發包之金額是否合理，為另一問題）。
  5.承上所述，本件應以被上訴人就系爭工程重新招標前後所實
    際支出之金額，減去原合約應支出之金額，為計算損害額之
    方式，較為適當。但因上訴人就被上訴人於重新招標時所支
    出金額之合理性，有所爭執，茲再詳述如下：
  (1)被上訴人主張重新招標所支出之金額為：建築工程款92,195
    ,899元（安記公司承作部分）、鋼構工程28,988,566元（榮
    業公司承作部分）、設計監造費3,532,157 元、工程管理費
    1,039,851 元，合計為125,756,473 元，為兩造所不爭執，
    已如前述。而依被上訴人及證人鄭純茂之陳述，該金額係於
    重新招標時，考量底價訂定、廠商投標意願及日後物價、工
    資上漲等因素，而有增列預算1 成金額約1,300 萬元，且分
    擔至再發包施工項目內之情形（見原審卷(二)第445 、446-1
    頁，本院卷第215 、216 、370 、371 頁），再參酌被上訴
    人重新招標時，係依當時物價編列預算及核定底價，顯見已
    將系爭合約終止後至再發包期間所生之物價波動結果計入，
    且宏記公司及榮泰公司就施作部分並未再請求物價指數調整
    款，為被上訴人所自陳（見本院卷第371 頁），可見上開為
    日後物價、工資上漲等因素之考量所增加之1 成約1, 300萬
    元部分，依其編列目的，並非屬合理之必要費用，自不得計
    入請求損害之範圍，而應予以扣除。又此項增列1 成之金額
    ，因再次發包後實際支出之金額與底價並非相同，本院經斟
    酌後，認應以實際支付之全部款項即125,756,473 元為計算
    基準，較為適當，則其1 成之金額應為12,575,647元（元以
    下四捨五入）。故計算被上訴人重新招標所支出之工程款時
    ，即應將之扣除，以回復還原為實際應支出之金額，較為適
    當。經扣除後，其金額應為113,180,826 元（計算式：125,
    756,473 －12,575,647＝113,180,826 ）。
  (2)上訴人承作部分之金額為工程款91,186,573元，另有空污費
    、地質鑽探費、綠建築審查費、外線補助費644,372 元，設
    計監造費3,856,705 元，工程管理費989,391 元，合計為96
    ,677,041元，為兩造所不爭執，已如前述，則再加計兩造不
    爭執應計入原合約之物價指數調整款11,012,156元後，被上
    訴人依原合約應支出之金額合計為107,689,197 元（計算式
    ：96,677,041＋11,012,156＝107,689,197 ）。
  (3)另上訴人就已施作部分，已領取工程款17,235,876元，被上
    訴人則已支付建築師計監造費2,397,824 元，合計為19,633
    ,700元（計算式：2,397,824 ＋17,235,876＝19,633,700元
    ），亦為兩造不爭執。另上訴人已施作完畢而尚未領取之工
    程款為1,067,956 元，因已施作完畢並計價，自不可能屬再
    發包之範圍內，即應先行計入計算損害時之範圍內，較為合
    理（但仍得於後述被上訴人請求賠償之金額為抵銷）。故認
    定上訴人已完工部分，被上訴人已給付及應給付之金額應為
    20,701,656元（計算式：19,633,700＋1,067,956 ＝20,701
    ,656）。至上訴人所稱應計價而未領之3,408,542 元部分，
    因被上訴人之前爭執其施作內容，故被上訴人仍列入重新招
    標之施作範圍，自不應在此部分一併計入（又因被上訴人經
    原審判決後亦同意此部分金額可由請求賠償之金額中抵銷，
    故僅在抵銷部分處理，併予說明）。
  (4)依上開數據，被上訴人就系爭工程在重新招標前後實際應支
    付之總金額應為(1)之113,180,826 元及(3)之20,701,656元，
    而依原合約應支付之金額則為(2)之107,689,197 元。故被上
    訴人合計增加支出26,193,285元（計算式：113,180,826 ＋
    20,701,656－107,689,197 ＝26,193,285）。
  (5)至被上訴人雖主張計算原合約應給付金額時，已有加入物價
    指數調整款11,012,156元，不應再重複扣除再發包金額中之
    1 成款項等語。然該11,012,156元之款項，係兩造就上訴人
    若依約履行時本可領取之物價指數調整款，屬被上訴人就原
    合約本應支出之款項，於計算損害差額時，本即應予扣除，
    與上開1 成款項12,575,647元為再次發包時，因考量廠商投
    標意願、日後工資物價上漲等因素而額外增加致不當計入之
    性質，並不相同，自無重複扣除之情事，被上訴人上開論述
    ，並不足採。
  (6)另上訴人雖陳稱以(1)之113,180,826 元為計算再發包金額，
    仍不合理，且被上訴人亦將非原屬上訴人承攬施作部分之再
    發包金額，一併計入請求賠償範圍，亦有違誤等語。然因再
    發包時有變更設計（原應施作項目不再施作，而改施作其他
    內容），故所列施作項目即不可能與原合約內容相同，已如
    前述，則上訴人所稱被上訴人將非原屬上訴人承攬施作部分
    （即因變更設計而施作部分）之再發包金額，亦一併計入請
    求賠償範圍，即屬誤解，自不足採。又依行政院主計處所公
    布該時期之營造工程物價總指數年增率所示，93年之年指數
    為+14.12% ，94年為+0.69%，95年為+7.25%，（見本院卷第
    375 頁，該資料係上訴人所提出，經核與主計處公布資料相
    符），再參酌上訴人係於92年7 月承包，93年10月遭終止，
    而安記公司係於94年7 月承包，96年1 月完工，榮業公司係
    於95年3 月承包，95年10月完工，有結算驗收證明書在卷可
    稽（見本院卷第84、88頁）。
  (7)本院斟酌上開營造工程物價總指數年增率，為政府主計單位
    基於全國性普遍調查之結果，並參酌各項資料所核算出之數
    據，且為政府擬定施政方針之重要參考依據，應有其一定之
    客觀性及精確性，而得採為認定物價調整之資訊及依據。但
    上開數據僅為營造工程部分，尚難完全反應承攬工程所需包
    含人工、運輸、器材等之全部成本，況承攬他人未完工之工
    程，通常應一併承受可能先前施工所遺留之風險，在工程實
    務上，亦難與一般承攬之性質同視。又本件係政府採購工程
    ，其預算編列及底價之核定，有相當嚴謹之程序為控管，且
    依被上訴人提出系爭工程之歷次招標資料所示（見本院卷第
    243 ～308 頁），在上訴人得標部分，底價為92,100,000元
    ，決標金額為87,865,000元；安記公司承包部分，底價為83
    ,000,000元，第1 次為未達合法投標人數，第2 次為超過底
    價，第3 次由安記公司以超底價之84,480,000元得標；榮業
    公司承包部分，底價為33,250,000元，決標金額為28,988,5
    66元，可見就安記公司與榮業公司承包部分，其底價與投標
    價間並無明顯之差距，亦可佐證該金額之合理性，否則，廠
    商即無投標意願，則以承包廠商係基於成本利潤之分析後為
    投標金額之決定，尚難認該底價之訂定有何不當之處。再者
    ，本件重新招標過程中，亦查無任何被上訴人係刻意提高金
    額以使特定人獲取不當利益之情事，故上訴人質疑上開經扣
    減1 成後金額之合理性，本院斟酌後，仍難為其有利之認定
    。
  (8)至上訴人雖稱損害賠償金額，應僅以履約保證金之金額為限
    。然履約保證金係為擔保契約之履行而存在，其性質應類似
    擔保金，而非損害賠償總額之預定。亦即在上訴人依約履行
    時，被上訴人固有返還之義務，然若上訴人違約時，被上訴
    人除得逕由該履約保證金受償外，如有不足時，仍得向上訴
    人追償。故上訴人主張被上訴人已由保險公司受償履約保證
    金，不得再為請求，自不足採。
  6.至上訴人雖陳稱被上訴人於原審就損害額主張並據以減縮請
    求金額為39,114,012元，自應以該金額為損害額之認定依據
    ，再據以扣抵其他應扣抵之金額，並進而主張原審以48,719
    ,132元為認定損害之金額有訴外裁判之情事等語。然被上訴
    人於原審所主張之該金額，係被上訴人將包含水電、空調工
    程全部重新招標所支出之工程款，再扣除原發包之經費（含
    水電及空調工程）而得出之金額（見原審(三)第177 、178 、
    180 頁，卷(二)第655 、656 頁），與其歷次主張損害額之計
    算，係指再次招標所支出金額與原合約應支付金間差額，並
    無不同，僅係就計算損害之基準及數據有不同之陳述而已。
    而法院就損害額之認定，為法院之職權，並不受當事人所稱
    計算方式之拘束，僅在准許時，其範圍應受當事人主張之拘
    束，不得逾越所請求之範圍（就本件而言，不得逾39,114,0
    12元）。而本件就損害額既係僅就上訴人所承作之建築工程
    （含鋼構工程）部分，因重新招標所生差額為損害額之認定
    ，且並不計入水電及空調工程所增加之款項，其計算方式自
    不受被上訴人主張計算數額之拘束，上訴人上開原審有訴外
    裁判之論述，尚有誤解，併予說明。
七、上訴人得主張扣除及抵銷之債權金額為若干部分：
  (一)被上訴人就系爭工程已領取由第三人台灣產物保險股份有限
    公司給付之8,765,000 元履約保證金；上訴人尚有4,476,49
    8 元之工程款未領（含已完工未領之1,067,956 元及應計價
    未領之3,408,542 元）等情，為兩造於本院審時所不爭執，
    業如前述，則上訴人就此履約保證金部分，主張應自被上訴
    人得請求之損害額中予以扣除，就未領工程款部分，主張予
    以抵銷，均屬有據，應予准許。又依上開5.之(4)所述，被上
    訴人就系爭工程因上訴人違約而增加支出之合理損害額應為
    26,193,285元，經扣抵及抵銷後，得再請求之金額為12,951
    ,787元（計算式：26,193,285－8,765,000 －4,476,498 ＝
    12,951,787 ）。
  (二)上訴人雖主張承包金額為91,186,573元，而僅領取17,235,8
    76元，卻應賠償26,193,285元之損害，顯未獲利而慘賠，自
    應有民法第272 條之2 情事變更原則之適用未等語。然情事
    變更原則，係就契約成立後，情事變更，非當時所得預料，
    而依其原有效果顯失公平者，當事人得聲請法院增、減其給
    付或變更其他原有之效果。而本件係因上訴人施工進度落後
    致被上訴人依約合法終止，並請求上訴人賠償因債務不履行
    所生之合理損害，與上開情事變更原則所規範之目的，係在
    合法履約時，若依合約效果顯失公平時，得基於公平之衡量
    而為增減給付之調整（最高法院47年台上字第1771號及66台
    上第2975號判例意旨參照），並不相同，況上訴人所稱賠償
    金額大於取得金額，係屬計算損害之結果，亦與情事變更原
    則係指訂約後發生訂約時不可預測之客觀事實之適用要件不
    符，上訴人上開論述，自不足採。至上訴人另陳稱再發包後
    新增原合約所無之項目及原合約項目數量有減作部分，亦應
    扣除。但因變更設計後，相關施作項目及內容本即會隨同變
    更，與未變更設計時單純在施作項目及數量上為減少之情形
    ，自不相同，上訴人認此部分金額均應扣除，明顯與變更設
    計之應有結果相違，亦難採信。
  (三)另原承包水電及空調工程之廠商，雖因上訴人之違約而無法
    配合施作，並均向被上訴人為終止，而被上訴人於重新招標
    時亦因物價上漲等因素而增加支出。但此部分損害經原審不
    准後，被上訴人並未聲明不服，且該水電及空調工程合約所
    增加之支出，與本件損害間，亦無直接及相當因果關係存在
    ，故本院不列入損害額之計算，併予說明。
八、綜上所述，被上訴人主張其因上訴人之違約而重新招標，並
    得請求差額之損害，即屬有據，其損害賠償之金額應為26,1
    93,285元，再扣抵被上訴人受領之履約保證金賠償8,765,00
    0 元及抵銷應付工程款4,476,498 元後，其金額為12,951,7
    87元。從而，被上訴人依系爭合約及債務不履行之法律關係
    ，請求上訴人賠償之金額，在12,951,787元及自重新發包後
    最後一次工程款核銷日即96年11月13日起至清償日止，按年
    息5%計算利息之範圍內，為有理由，應予准許，逾此部分之
    請求，為無理由，應予駁回。原審就超過上開應准許部分，
    為上訴人敗訴之判決，並為假執行之宣告，自有未洽。上訴
    意旨就此部分指摘原判決不當，求予廢棄改判，為有理由，
    應由本院予以廢棄，並改判如主文第2 項所示。至上開應准
    許部分，原審判命上訴人給付，並為假執行之宣告，並無違
    誤，上訴意旨就此部分，指摘原判決不當，求予廢棄，為無
    理由，應予駁回。又因被上訴人業據原審判決為假執行，並
    合計受償27,979,123元（其中本金24,465,478元，利息自96
    年11月13日計至99年7 月30日為3,317,921 元，訴訟費用及
    執行費用195,724 元），為兩造所不爭執（見本院卷第313
    頁）。而就上訴有理由部分，上訴人依民事訴訟法第395 條
    第2 項規定請求被上訴人返還，即屬有據，爰一併就超過應
    准許之金額即11,513,691元（計算式：24,465,478－12,95
    1,787 ＝11,513,691）並加計自96年11月13日至99年7 月30
    日（合計990 日）之利息1,561,446 元，合計13,075,137元
    。又依民事訴訟法第395 條第1 項規定假執行之宣告，係自
    判決宣示時起，於廢棄範圍內失其效力，被上訴人始負有返
    還受領假執行金額之義務，故應自宣判日翌日負給付遲延責
    任，故本院宣判日翌日即100 年8 月10日起至清償日止，按
    年息5%計算遲延利息，而命被上訴人返還予上訴人。又就返
    還假執行取得之金額部分，因係基於本案判決有廢棄之情形
    ，致該廢棄範圍內之假執行宣告失其效力，故就此命被上訴
    人返還部分，依其性質，即無另為供擔保或免供擔保之必要
    ，併予說明。
九、據上論結：本件上訴為一部有理由，一部無理由，依民事訴
    訟法第450 條、第449 條第1 項、第79條、第395 條第2 項
    ，判決如主文。
中    華    民    國    100     年    8    月    9    日
                            民事第五庭
                                審判長法官 簡色嬌
                                法      官 黃科瑜
                                法      官 林紀元
以上正本證明與原本無異。
如對本判決上訴，須於判決送達後20日內向本院提出上訴狀，其
未表明上訴理由者，應於上訴後20日內向本院提出上訴理由書（
均須按他造當事人之人數附繕本）。上訴時應提出委任律師或具
有律師資格之人之委任狀，並依附註條文規定辦理。如委任律師
提起上訴者，應一併繳納上訴審裁判費。
中    華    民    國    100     年    8    月    9    日
                                書  記  官 吳華榮
附註：
民事訴訟法第466 條之1 ：
對於第二審判決上訴，上訴人應委任律師為訴訟代理人，但上訴
人或其法定代理人具有律師資格者，不在此限。
上訴人之配偶、三親等內之血親、二親等內之姻親，或上訴人為
法人、中央或地方機關時，其所屬專任人員具有律師資格並經法
院認適當者，亦得為第三審訴訟代理人。
第1 項但書及第2 項情形，應於提起上訴或委任時釋明之。